臺灣高等法院刑事判決　　　　　　　　　　　　　九十二年度上訴字第二四六二號
　　上　訴　人
　　即　被　告　丙○○
　　選任辯護人　湯應欽律師
　　上　訴　人
　　即　被　告　甲○○
　　選任辯護人　陳政峰律師
　　　　　　　　蔡明律師
右上訴人因違反槍砲彈藥刀械管制條例案件，不服臺灣臺北地方法院九十二年度訴字
第三四號，中華民國九十二年六月十七日第一審判決（起訴案號：臺灣臺北地方法院
檢察署九十一年度偵字第六一五九號）提起上訴，本院判決如左：
    主  文
原判決除丙○○侵占遺失物部分外均撤銷。
丙○○未經許可，持有手槍，累犯，處有期徒刑陸年，併科罰金新臺幣伍拾萬元，罰
金如易服勞役，以罰金總額與陸個月之日數比例折算。扣案如附表所示之物均沒收。
甲○○無罪。
    事  實
一、丙○○甫於民國九十年間，因偽造文書等罪，經臺灣臺北地方法院以九十年度易
    字第一五九五號刑事判決判處有期徒刑六月，如易科罰金以三百元折算一日確定
    ，並於九十一年三月二十九日繳清罰金執行完畢，猶不知悔改，明知制式手槍、
    具有殺傷力之子彈係槍砲彈藥刀械管制條例第四條第一項第一款、第二款所列管
    之槍砲、彈藥，非經中央主管機關之內政部許可，不得持有，竟基於持有制式手
    槍及具有殺傷力之子彈之犯意，於九十一年四月二日，將如附表所示之制式手槍
    (含手槍構成部分彈匣一個)一把及具有殺傷力之子彈七顆藏置於其所有車號二Ｌ
    －四八七號營業小客車之副駕駛座下方，而無故持有之；嗣因丙○○與綽號「陳
    董」之不詳姓名、年籍男子基於行使偽造特種文書之犯意聯絡，推由丙○○出賣
    偽造之國民
    (「蔡仔」係警方之線民)從跳蚤雜誌上得知有販賣國民
    警方之授意以誘捕之方式查緝犯罪，綽號「蔡仔」乃佯裝買主與丙○○約定於九
    十一年四月二日下午七時四十五分許，在臺北市○○○路與仁愛路口，以新臺幣
    （下同）二萬元之價格向丙○○購買偽造之「呂昌錫」國民
    思及其之前積欠甲○○三萬元，倘交易成功，則可清償部分欠款，允諾償還積欠
    甲○○之部分債款而邀約甲○○屆時前往上開路口會合，丙○○乃駕駛其所有前
    揭車號營業小客車，於同日下午八許到達前揭與綽號「蔡仔」約定之路口，將其
    營業小客車停放在建國南路接近富邦銀行之路邊先搭載甲○○，復將該營業小客
    車駛至建國南路高架橋下之迴轉道停放，甲○○留在該營業小客車附近，丙○○
    乃步行前往對向其與綽號「蔡仔」約定之前揭路口，確定綽號「蔡仔」確有準備
    價金，丙○○乃再返回建國南路高架橋下，依綽號「陳董」之指示於該處高架橋
    收費停車場柱子旁用木板蓋住之平臺上取出偽造之「呂昌錫」國民
    國民
    ，旋為在旁埋伏之員警當場逮捕，留在建國高架橋下之甲○○見狀有意逃離現場
    ，並趁隙將丙○○之汽車鑰匙棄置於附近花圃內，以資掩飾，然為現場之另一組
    員警尋獲該鑰匙，並以比對車輛方式尋獲懸掛丙○○職業駕駛證之前揭車號營業
    小客車，再以鑰匙開啟而在該營業小客車副駕駛座位下方查獲咖啡色皮包一個 (
    內藏如附表所示之槍、彈) ，因而循線查悉上情（丙○○、甲○○行使偽造特種
    文書部分，業經臺灣臺北地方法院檢察署檢察官處分不起訴）。
二、案經基隆市警察局第三分局報請臺灣臺北地方法院檢察署檢察官偵查起訴。
    理  由
甲、被告丙○○部分：
一、訊據被告丙○○固不否認在其所有前揭車號營業小客車之副駕駛座下方為警查獲
    如附表所示之制式手槍一把 (含手槍構成部分彈匣一個) 及具有殺傷力之子彈七
    顆之情，惟矢口否認有何持有制式手槍、具有殺傷力子彈之犯行，辯稱：案發當
    日依綽號「陳董」之指示欲將偽造之「呂昌錫」
    與綽號「蔡仔」，因之前曾積欠甲○○三萬元，乃邀約不知情之甲○○一起在前
    揭路口會合，準備事成之後返還部分欠款，後在前往前揭路口交易之途中，綽號
    「陳董」要我前往建國南路、信義路口的合作金庫附近搭載綽號「阿宏」者，我
    接載綽號「阿宏」者後再前往建國南路、仁愛路口搭載甲○○，而為警方查獲之
    手槍、子彈，即係綽號「阿宏」者所攜帶上車，甲○○上車後，綽號「阿宏」者
    把玩一皮包，甲○○好奇用手觸摸發現是手槍，即把玩該手槍，發現係真槍，而
    且彈匣又掉出來，甲○○就趕快把手槍還給綽號「阿宏」者，扣案之手槍及子彈
    實係綽號「阿宏」者所持有；又綽號「阿宏」者應係目睹我及甲○○遭警逮捕，
    乃將該只皮包丟棄於副駕駛座下方，並將汽車鑰匙取下丟棄在附近花圃，逃亡始
    無累贅云云。惟查：
(一)警方在被告丙○○所有前揭車號營業小客車之副駕駛座下方查獲手槍一把、子彈
    七顆之情，業經證人即基隆市警察局第三分局警員丁○○於偵查、原審及本院調
    查時結證明確（見九十一年度偵字第六一五九號偵查卷第三七頁、原審卷第一一
    七頁），並有如附表所示之手槍、子彈扣案可憑，而該扣案之手槍、子彈經送內
    政部警政署刑事警察局鑑定結果，送鑑之手槍一把係中共製五四之一式口徑七點
    六二公厘制式半自動手槍，認具殺傷力，送鑑之子彈七顆，係口徑七點六二公厘
    制式半自動手槍子彈，認具殺傷力，此有內政部警政署刑事警察局九十一年五月
    六日刑鑑字第○九一○○七五一四三號槍彈鑑定書一份附卷可稽（見前揭偵查卷
    第一一八頁至一二六頁），故警方在被告丙○○所有前揭車號營業小客車之副駕
    駛座下方查獲手槍一把、子彈七顆確係制式手槍及具有殺傷力之子彈。而被告丙○○係計程車司機，其係警訊伊始即明確供稱：「我所駕駛之計程車車號是二Ｌ
    －四八七，該車是我所有，車輛均為我在使用，新車至目前約三年皆是我在使用
    」等語 (見前揭偵查卷第五頁) ，顯然該營業小客車始終均在被告丙○○之持有
    支配範圍，且被告丙○○係計程車司機，長期以該車執業，衡情必經常檢視、清
    潔車內環境及物品，該扣案之手槍、子彈倘係他人所有而任意置放，被告豈有不
    知之理，故扣案之手槍、子彈係被告丙○○無故持有並將之藏置於副駕駛座下方
    無疑。
(二)被告丙○○雖辯稱該扣案之槍、彈係綽號「阿宏」者放在其車上云云，然被告丙○○於警詢時供稱：「可能是陪甲○○來的一名綽號阿宏之男子所有，這是我的
    猜測．．．阿宏年約四十來歲，身高一六五左右，中等身材」等語 (見前揭偵查
    卷第七頁)，而被告甲○○於警詢時供稱：「 (警方前往時現場還有何人？)現場
    有我及另一名小郭 (丙○○) 先生」、「 (警方於小郭所駕之二Ｌ－四八七號計
    程車上前座椅下查獲乙把手槍你是否有看過？) 沒有見過」等語 (見前揭偵查卷
    第十二、十四頁) 等語，根本未提及綽號「阿宏」者其人，亦未見過該扣案之槍
    、彈，彼此所供已有所不同，則有無綽號「阿宏」者其人已令人起疑，嗣被告甲○○於偵查時雖改稱：「 (槍枝是何人的？)小郭的朋友的，他說是黑星」、「(
    郭的朋友是誰？) 他叫他阿宏，我不認識」、「 (扣案用來裝槍械的皮包，你有
    無摸過？) 有摸過，是出於好奇，我有拿出來要拉槍機，後來不會弄，就擺回去
    」等語 (偵查卷第四十、四十一頁) ，然於原審羈押調查庭供稱：「阿宏留小西
    裝頭，後面的長度蓋住脖子」」等語，而被告丙○○於原審羈押調查庭則供稱：
    「阿宏留平頭」等語，被告丙○○與甲○○於案發翌日對於綽號「阿宏」者究係
    何人之朋友及綽號「阿宏」者之顯而易見之髮型特徵，竟為平頭、西裝頭 (後髮
    長至頸部) 之迥然迴異之供述，則有無綽號「阿宏」者其人，更堪質疑，況且被
    告丙○○於偵查時供稱：「可能是在建國南路與信義路口的合作金庫前面，之前
    陳董打電話講說派人在此與我碰頭，名叫阿宏，時間大約在晚上七點四十五分左
    右，因他指示我晚上八點左右交貨 (指偽造的國民
    ，我看到有一人在那，我問他是否是阿宏，他說是，我就讓他上車，當時他手上
    有拿一包東西．．．我迴轉到仁愛路、建國南路上富邦銀行附近，我停好車後，
    甲○○就走過來」等語，顯然該綽號「阿宏」者係綽號「陳董」派遣前來監督該
    偽造國民
    被告甲○○同來之人，前後供述亦有所矛盾，甚且被告丙○○於偵查時供稱：「
    我停好車時，阿宏有在車上，李 (慶松) 有進來聊一下，我當時坐駕駛座」、「
    (有無交談或有人說到手槍？) 沒有」等語 (見偵查卷第四十一、四十二頁)，而
    被告甲○○於偵查時卻供稱：「 (槍枝是何人的？) 小郭的朋友的，他說是黑星
    」、「他 (指被告丙○○) 坐在駕駛座，我坐在後座，他的朋友坐在後座」、「
    (扣案用來裝槍械的皮包，你有無摸過？)有摸過，是出於好奇，我有出來要拉槍
    機，後來不會弄，就擺回去」、「阿宏手上拿一包東西，阿宏自己在把玩那把槍
    ，我因好奇，也拿過來把玩，這時丙○○接到電話，就說要下車，我也跟著下車
    」等語 (見偵查卷第四十、四十一、九十三頁) ，倘綽號「阿宏」者在車上真有
    提及黑星手槍，綽號「阿宏」者、被告甲○○亦曾前後把玩該手槍，則以汽車之
    狹小空間，被告丙○○又豈有不知之理，然被告丙○○卻供稱未有人談及手槍之
    事，又依被告丙○○、甲○○之供述，綽號「阿宏」者係在台北市○○○路與信
    義路口之合作金庫上車，被告甲○○係在建國南路與仁愛路口富邦銀行附近上車
    ，並在附近下車，彼此距離甚近，被告丙○○於偵查時供稱：「 (甲○○在你車
    上多久時間？) 不到一分鐘，因為他一上車，沒多久，客戶就打來說已經到了，
    我問清楚客戶地點就下車找客戶，甲○○也跟著下車」、「 (如甲○○在你車只
    有一分鐘，如何能在你車上把玩槍枝？) 我也不知道，我也沒有看到他玩槍枝，
    他與阿宏在後面講什麼，我不知道」等語 (見偵查卷第八十六至八十九頁) ，參
    以被告甲○○與綽號「阿宏」者彼此互不相識，綽號「阿宏」者豈有任意在陌生
    人面前展示其槍械之理，況且被告甲○○與綽號「阿宏」者彼此亦不相識，被告
    甲○○之本意原係前往取回被告丙○○清償之部分欠款，在無意之間竟目睹與其
    素不相識之綽號「阿宏」者把玩槍械，一般人在此情況下之正常反應應係視若未
    見，默不作聲，以靜觀其變，被告甲○○竟反乎常態，逕自向綽號「阿宏」者取
    得該槍械把玩，已違常情，且誠如被告丙○○於偵查時供稱：被告甲○○上車後
    距其下車，前後約僅一分鐘等語，則以如此短暫之時間，彼此互問姓名、寒喧，
    已有不及，況乎把玩手槍，故被告甲○○所稱之其目睹綽號「阿宏」者在車上把
    玩手槍，基於好奇，乃索取把玩云云，實係事後附和被告丙○○之詞，不足採信
    。嗣被告丙○○之選任辯護人於原審具狀稱綽號「阿宏」者即乙○○ (住台北縣
    新店市○○路二十六號) ，然乙○○自八十五年十二月一日出境後即未返台，且
    乙○○之
    五日境信昌字第０九二一０四三二四八０號函附乙○○入出境紀錄、法務部戶役
    政連結作業系統表各一件在卷可稽，足徵實無綽號「阿宏」者其人，綽號「阿宏
    」者無非係被告丙○○、甲○○所杜撰用以脫免被告丙○○刑責而臨訟隨意捏就
    之人。
(三)被告丙○○雖又辯稱被告丙○○之營業小客車係停放在台北市○○○路、仁愛路
    口富邦銀行附近，被告丙○○、甲○○一起下車，綽號「阿宏」者仍留在車內，
    故未取下汽車鑰匙之情，被告甲○○亦附和被告丙○○之辯解，然該營業小客車
    為警查獲時之最後停放地點係在建國南路高架橋下停車場之迴轉道上，而非在富
    邦銀行一帶，而被告甲○○亦係在建國南路高架橋下停車場內為警查獲之情，業
    據證人即員警丁○○、沈宏儒於本院調查時證述在卷，被告丙○○、甲○○對此
    亦不否認，且被告甲○○於本院調查、審理時亦供承其為警查獲之地點距該營業
    小客車停放之位置約僅二、三十公尺等語，被告甲○○係處於可隨時監控該營業
    小客車及被告丙○○之位置，證人即員警沈宏儒於本院調查時證稱：「當時 (本
    來)是 (約)在建國南路跟仁愛路口，那時候丙○○來敲門，他坐到我們的車內，
    要我們把車開到停車場內，到了停車場內，丙○○下車，我就發覺不應該讓丙○○主導整個事件，而且我當時跟丁○○失去聯絡，所以我就叫蔡仔把車子開到延
    平中學路旁燈光比較明亮的地方，後來丙○○才從停車場走過來。我們原來停在
    路口的位置跟後來停在延平中學的位置不同，距離大概幾百公尺」等語，證人丁○○於本院調查時亦證稱：「被告丙○○是從對面高架橋下停車場走過來，他還
    刻意繞了一下路」等語，被告丙○○有意將原交易地點由台北市○○○路、仁愛
    路附近更改至建國南路高架橋下方之停車場，顯然被告丙○○之營業小客車亦係
    停放在停車場附近，以利見機應變，又證人丁○○於本院調查時證稱：「當時丙○○第一次下 (蔡仔的) 車以後，跑到建國高架橋下的停車場跟另外一個被告交
    談，那時候我叫陳玉智、崔震偉從巷子繞過去高架橋下的停車場控制另外一個被
    告．．．好像有交談，然後丙○○又穿越馬路回到 (蔡仔的) 車上，我就上前逮
    捕」、「 (除了丙○○跟甲○○之外，還有沒有看到其他的人？)沒有」、「 (
    如何確定丙○○是跟甲○○面對面好像在交談？) 因為我看到丙○○要往回走到
    停車場的時候，甲○○就從另外一頭往靠近丙○○的方向行進」等語，證人沈宏
    儒於本院調查時亦證稱：「 (他第一次下車以後走到何處？) 走到停車場裡面去
    。走到建國高架橋下的停車場，我在窗邊看著他，我們有同仁監控他的行蹤。我
    看他到柱子旁邊，他就閃出來，他第二次回到我車內的時候，我們另外一個同仁
    就去逮捕甲○○」、「他跑過來之後我有看到人在那邊走，但是我不知道那個人
    就是甲○○，後來他們去逮捕我才知道有共犯，也是在那個停車場裡面」等語，
    證人丁○○之前因查獲過被告丙○○販賣偽造國民
    之犯案模式為先至買主車上確認買主有無攜帶金錢，之後第二次始攜帶偽造之證
    件至車上交易，因之分二組監控，亦據證人丁○○於本院調查時證述在卷，而依
    證人丁○○、沈宏儒之上開證述，被告丙○○確認綽號「蔡仔」者確有攜帶購買
    之價金後，即返至建國南路高架橋下方與被告甲○○聯繫，被告甲○○顯非全然
    不知情被告丙○○有意販賣偽造之國民
    們查丙○○時知道他有開計程車，我在他身上找不到鑰匙，所以叫另一個同事逮
    捕另一個被告 (指被告甲○○) ，逮捕丙○○後把他帶到停車場，我問我的同事
    有沒有看到鑰匙，我同事說剛剛有看到甲○○把一把鑰匙丟到花圃裡面，後來有
    在花圃找到鑰匙，才開始找他的車」等語 (見原審卷第一一五頁) ，本院調查時
    仍證稱：「 (你說你有看到李先生把鑰匙丟在花圃那邊？) 不是我看的，是陳玉
    智說他有看到甲○○把一包東西往花圃的地方丟」、「陳玉智說，他要上前抓甲○○的時候甲○○要逃跑，陳玉智控制住他的時候有丟東西到花圃，我去找發現
    是一把鑰匙，然後我就看裡面是豐田汽車鑰匙，丙○○也是開豐田的，我就認為
    他們一定有開車來，我就先問停車場管理員，管理員叫我進去看，我後來發現他
    沒有停在停車場裡面而是停在迴轉道」等語，而被告甲○○於本院調查時供稱：
    「我發現丙○○的車子怎麼會停在迴轉道那裡而且車內沒有人，倒是鑰匙還插在
    上面，所以我就把鑰匙抽出來，在收費亭附近走來走去等丙○○，然後我就被抓
    了，鑰匙可能就是這樣 (不小心) 掉了等語，亦不否認其原持有汽車鑰匙，嗣後
    掉落之情，衡諸常情被告丙○○與甲○○倘係在台北市○○○路、仁愛路之富邦
    銀行一帶下車，被告甲○○應係在富邦銀行一帶等候被告丙○○，豈會無端前往
    建國南路高架橋下之停車場內逗留，又何以湊巧被告丙○○之汽車亦停留於該址
    附近，顯然被告丙○○之前揭車號營業小客車原本就停在該停車場之迴轉道，而
    由被告甲○○就近看管、接應，絕非被告丙○○所辯其汽車原係停放在富邦銀行
    附近，其所辯無非在圓確有綽號「阿宏」者其人之謊，否則被告丙○○既然將車
    停放在富邦銀行附近，綽號「阿宏」者何以無故牽移該車輛，又被告甲○○又何
    其湊巧即在該車輛附近，且該車鑰匙又在被告甲○○身上因遇警上前盤查而丟棄
    花圃內，證人沈宏儒、劉慶瑞於原審及本院調查時亦均證稱在案發現場除被告丙○○、甲○○外，並未發現在場另有第三人，則綽號「阿宏」者既係在未經警方
    監控之下而從容離開，何以未隨身將該價昂且得之不易之槍、彈攜走，任意丟棄
    車內，且綽號「阿宏」者倘係綽號「陳董」要其前往監督交易偽造國民
    人，何以全程均未見綽號「阿宏」者其人參與，或監控交易之進行，反而僅見被
    告甲○○在場，則綽號「陳董」者要綽號「阿宏」者在場之目的何在，亦令人費
    解，凡此皆違常情，故被告丙○○所辯可能係綽號「阿宏」者將該營業小客車開
    至停車場之迴轉道云云，顯係事後捏造之詞，不足採信，益徵實無綽號「阿宏」
    者其人。
(四)按附帶搜索原則上必須在逮捕之後即時進行，如警察於逮捕汽車駕駛人後，未當
    場立即搜索汽車而將汽車拖回警局搜索，已不符附帶搜索之即時性原則，本件警
    方於台北市○○○路、仁愛路口附近及高架橋下方停車場前之迴轉道附近先後逮
    捕被告丙○○、甲○○後並未即時就被告丙○○置於高架橋下方停車場前之迴轉
    道之前揭車號營業小客車為附帶搜索，而係將人、車帶回基隆市警察局第三分局
    後始實施搜索之情，已據證人劉慶瑞於本院調查時證述在卷，故本件之附帶搜索
    即非適法，然刑事訴訟法於九十一年二月八日修正公布，增訂第一百五十八條之
    四：「除法律另有規定外，實施刑事訴訟程序之公務員因違背法定程序取得之證
    據，其有無證據能力之認定，應審酌人權保障及公共利益之均衡維護」，簡言之
    ，刑事訴訟法對於違法搜索所取得之證據係採相對排除法則，而非絕對排除法則
    ，亦即應斟酌：（一）違背法定程序之情節。（二）違背法定程序之主觀意圖。
    （三）侵害犯罪嫌疑人或被告權益之種類及輕重。（四）犯罪所生之危險或實害
    。（五）禁止使用證據於預防將來違法取得證據之效果。（六）偵審人員如依法
    定程序有無發現該證據之必然性及（七）證據取得之違法對被告訴訟上防禦不利
    益之程度等各種情形權衡之，查本件員警所欲搜索之標的即被告丙○○所有前揭
    車號營業小客車本係同一，且早已在警方人員之監控之中，警方人員為免在現場
    搜索滋生事端，情勢有時難以掌控，而將人、車帶回警局後搜索，無論依法定程
    序在現場或拖回警局祇要稍加搜索均不難查察車內藏有槍枝，難認搜索之員警其
    主觀上有何欲侵犯被告丙○○權利之不法意圖，且違背之法定程序情節亦尚非重
    大，復從基本人權保障與社會安全保障兩個理念相調和之方向考量，並依比例原
    則及法益權衡原則斟酌此違法搜索程序所侵害被告丙○○權益之輕重、上開證物
    對被告丙○○訴訟上防禦不利益之程度及持有制式手槍將造成社會治安動盪不安
    之危險等各種情形，為避免僅因上開程序上非重大之瑕疵，致使與事實相符之證
    據即本案搜索所查扣之物無例外地被排除，而使發現實體真實之目的不達，導致
    社會安全保障發生嚴重疏漏，是應認上開證據具證據能力，被告丙○○之選任辯
    護人以此扣案之槍、彈係違法搜索所得之證據應無證據能力，即無可採，又扣案
    之手槍及皮包，雖送鑑定指紋之結果，未發現明顯可資比對之指紋，此有內政部
    警政署刑事警察局九十二年十月十五日刑紋字第０九二０一九五四六七號、九十
    二年十二月二日刑紋字第０九二０一九六七六０號鑑驗書各一件在卷可稽，亦即
    已不能從中獲取指紋鑑定被告丙○○是否曾經接觸，然被告丙○○持有前開槍、
    彈之事實，已極明確，不因前開手槍或皮包不能驗出被告丙○○之指紋，即推認
    槍、彈非被告丙○○所持有，均併此敘明。
綜上所述，被告丙○○未經許可而持有手槍、子彈之行為，事證明確，其犯行堪以認
定，應依法論科。
二、核被告丙○○所為，係犯槍砲彈藥刀械管制條例第七條第四項之未經許可持有制
    式手槍罪（持有制式手槍部分）、同條例第十二條第四項之未經許可持有子彈罪
    （持有子彈部分），被告丙○○持有之具有殺害力之子彈雖有數發，然僅侵害一
    社會法益，係屬單純一罪，被告丙○○以一持有行為同時未經許可而持有制式手
    槍、子彈而同時觸犯上開二罪名，為想像競合犯，應依刑法第五十五條規定從一
    重之槍砲彈藥刀械管制條例第七條第四項未經許可無故持有制式手槍罪處斷。被
    告丙○○有如事實欄所載之犯罪科刑及執行情形，有臺灣高等法院被告全國前案
    紀錄表在卷可按，其於前開有期徒刑執行完畢後之五年以內再犯有期徒刑以上之
    本罪，為累犯，應依刑法第四十七條規定加重其刑。
三、原審以被告丙○○罪證明確，據以論罪科刑，固非無見，惟查：被告丙○○係單
    獨持有扣案之槍、彈，原審判決認被告丙○○係與被告甲○○共同為之，即有未
    合；原判決既有上述可議之處，自應由本院予以撤銷改判，並審酌被告丙○○前
    有行使偽造文書之犯罪紀錄 (販賣偽造國民
    國民
    據足以證明其曾攜槍外出犯案，然其無故持有制式手槍、具殺傷力之子彈，嚴重
    危害社會安全，影響社會治安甚鉅，對於社會善良民眾之生命、身體及財產具有
    極大之威脅，並參酌被告丙○○所持有之手槍僅一把，數量極少及其品行、犯罪
    之動機、目的、手段、生活狀況、智識程度、犯罪後態度等一切犯罪情狀，本院
    認原審所量處之刑度稍嫌過重，改量處如主文第二項所示之刑，並就併科罰金部
    分諭知易服勞役之折算標準。又扣案如附表所示之手槍一把、子彈四發 (原查扣
    子彈七發，然其中三發已經鑑驗擊發而失違禁物之性質，爰不併為諭知沒收) ，
    均屬違禁物，應均依刑法第三十八條第一項第一款規定宣告沒收。
乙、被告甲○○部分：
一、公訴意旨略以：被告甲○○於右揭時、地坐入被告丙○○所駕駛之前揭車號營業
    小客車之後座左側，見被告丙○○持有上開如附表所示之制式手槍及具有殺傷力
    之子彈，即未經許可持有把玩，嗣被告丙○○駕駛前揭車號之營業小客車前往與
    綽號「蔡仔」約定之地點，將車停在建國南路接近富邦銀行之路旁，並將上開槍
    、彈暫藏於副駕駛座下方，與被告甲○○前後下車，並由被告甲○○保管上開汽
    車鑰匙，嗣被告丙○○為警查獲，被告甲○○見狀趁隙將被告丙○○之汽車鑰匙
    棄置在附近花圃內，因認被告甲○○與被告丙○○共同涉犯槍砲彈藥刀械管制條
    例第七條第四項、第十二條第四項之持有制式手槍、具殺傷力子彈罪嫌。
二、公訴意旨認被告甲○○涉犯上開持有槍、彈犯行，無非以被告丙○○、甲○○之
    供述、證人即員警丁○○之證述及扣案之上開槍、彈經鑑定結果確係制式手槍、
    具有殺傷力之子彈，有內政部警政署刑事警察局鑑定書在卷為其論據，訊據被告
    甲○○堅決否認有何未經許可持有手槍、子彈之犯行，辯稱：我沒有持有扣案槍
    彈的必要與實益，我僅係陪同被告丙○○前往案發地點，準備收取被告丙○○所
    返還之借款，並無攜帶槍枝的必要，又刑事法令所謂持有須有持有之犯罪故意且
    須具備實際管領之力，我僅於車上把玩槍枝，我主觀意念僅在確定該槍枝是否為
    真槍，並無將該槍枝置於自己實力管領之內的犯意，及至知道係真槍，即交還綽
    號「阿宏」者，我僅係一時接觸該槍枝，與該槍枝間又無借貸、買受等關係存在
    ，自無持有關係可言等語。經查：綽號「阿宏」者係被告丙○○、甲○○所杜撰
    ，無非在於圖免被告丙○○之持有槍、彈之刑責，及附和被告丙○○之詞，根本
    無所謂綽號「阿宏」者其人，則被告甲○○所供之見綽號「阿宏」者把玩手槍而
    基於好奇而拿取把玩之情節顯係杜撰，尚難據此遽認被告甲○○確犯持有槍、彈
    犯行，至於被告甲○○雖有諸多不合情理之舉動，諸如被告丙○○與綽號「蔡仔
    」者交易偽造之國民
    松為求掩飾，復將汽車鑰匙丟入花圃，增添警方查緝之困難，以被告甲○○與被
    告丙○○之配合密切，實不免令人懷疑，被告甲○○顯然對於被告丙○○販賣偽
    造國民
    販賣偽造國民
    此推測被告甲○○必知情被告丙○○持有上開扣案之槍、彈，並進而基於共同持
    有之犯意，建立起其與槍、彈之緊密空間關係，而共同持有之。綜上所述，依公
    訴人起訴所憑之證據資料，尚不足使通常一般之人均不致有所懷疑，得確信其為
    真實之程度，而僅有合理之懷疑存在，自無法遽論被告甲○○有何非法持有槍、
    彈之犯行，此外，復查無其他積極證據足以證明被告甲○○有何公訴人所指之上
    開犯行，自屬不能證明其犯罪。
三、原審不察而為被告甲○○有罪之判決，尚有未洽，被告甲○○上訴意旨指摘原判
    決不當為有理由，應由本院撤銷改判，諭知被告甲○○無罪之判決。
據上論斷，應依刑事訴訟法第三百六十九條第一項前段、第三百六十四條、第三百零
一條第一項、第二百九十九條第一項前段，槍砲彈藥刀械管制條例第七條第四項、第
十二條第四項，刑法第十一條前段、第五十五條、第四十七條、第四十二條第三項、
第三十八條第一項第一款，判決如主文。
本案經檢察官呂光華到庭執行職務。
中　　　華　　　民　　　國　　九十三　　年　　　一　　　月　　 三十 　　日
                              臺灣高等法院刑事第二十四庭
                                  審判長法  官  陳  貽  男
                                        法  官  陳  憲  裕
                                        法  官  徐  世  禎
右正本證明與原本無異。
如不服本判決，應於收受送達後十日內向本院提出上訴書狀，其未敘述上訴之理由者
並得於提起上訴後十日內向本院補提理由書（均須按他造當事人之人數附繕本）。
                                        書記官  陳  玲  憶
中　　　華　　　民　　　國　　九十三　　年　　　一　　　月　　 三十 　　日
附錄本判決論罪科刑法條：
槍砲彈藥刀械管制條例第七條第四款
未經許可，持有、寄藏或意圖販賣而陳列第一項所列槍砲、彈藥者，處五
年以上有期徒刑，併科新台幣一千萬元以下罰金。
附  表
┌───┬─────────────────────┬─────────┐
│編  號│物                品                      │應沒收之數量      │
├───┼─────────────────────┼─────────┤
│  一  │中共製五四之一式口徑七點六二公厘制式半自動│壹把              │
│      │手槍（槍枝管制編號：0000000000；│                  │
│      │含手槍之構成部分彈匣一個)                 │                  │
├───┼─────────────────────┼─────────┤
│  二  │子彈（彈底標記：五顆為「一一八八」；二顆為│肆顆（另三顆已鑑定│
│      │「一一八四」）                            │滅失，不併為沒收）│
└───┴─────────────────────┴─────────┘
